【裁判字號】    92,交聲,647
【裁判日期】    920616
【裁判案由】    違反道路交通管理處罰條例聲明異議
【裁判全文】
臺灣臺北地方法院交通事件裁定                    九十二年度交聲字第六四七號
    異  議  人
    即受處分人  甲○○
右列異議人即受處分人因違反道路交通管理處罰條例案件，對於台北市交通事件裁決
所中華民國九十二年五月十三日所為之處分（原處分案號：北市裁三字第駕裁二二－
Ｚ00000000號），聲明異議，本院裁定如左：
        主      文
原處分撤銷。
甲○○汽車駕駛人汽車行駛於高速公路，而不遵管制之規定，處罰鍰新台幣參仟元，
並予記違規點數壹點。
        理      由
一、按汽車在高速公路行駛，不得蛇行，不得在路肩行駛或利用路肩超越前車，亦不
    得不服從公路警察之指揮或稽查取締而逃逸，高速公路交通管制規則第九條第一
    項第一款、第二款、第十二款分別定有明文；次按高速公路行駛途中，不得驟然
    或任意變換車道，如欲變換車道時，應先顯示方向燈告知前後車輛，並保持安全
    距離及間隔，方得變換車道，高速公路交通管制規則第十一條規定甚明；又按汽
    車駕駛人在高速公路駕駛汽車，有不依速限標誌指示超速行駛，亦違反上開高速
    公路交通管制規則第五條第一項前段之規定。再按汽車行駛於高速公路，而不遵
    管制之規定者，處汽車駕駛人新臺幣（下同）三千元以上六千元以下罰鍰，並記
    違規點數一點，道路交通管理處罰條例第三十三條第一項及第六十三條第一項第
    一款規定明確。即如駕駛人在高速公路行駛，有超速、蛇行、行駛路肩或利用路
    肩超越前車，不服從公路警察之稽查取締而逃逸等四項違規行為，係先後該當於
    道路交通管理處罰條例第三十三條第一項規定之構成要件四次，主管機關可依道
    路交通管理處罰條例第三十三條第一項規定對行為人為四次之處罰（罰鍰金額分
    別計算），並依同條例第六十三條第一項第一款規定併予記違規點數四點。
二、本件異議人即受處分人甲○○於民國九十二年三月十六日八時三十分，駕駛車號
    九Ｃ－五九五九號自用小客車，沿國道一號高速公路南下車道行駛，途經南下二
    百七十三至二百八十六點八公里處，以危險方式在道路上駕駛汽車（該車沿途高
    速行駛且任意變換車道、行駛路肩、於車道蛇行），並為內政部警政署國道公路
    警察局第四警察隊警員巴靖雄以雷射槍測速器測獲該車（測距三０二點五公尺）
    行速達一一四公里（速限一００公里），乃當場攔停，並以受處分人有違反道路
    交通管理處罰條例第三十三條第一項（漏引第一項）及第四十三條第一項第一款
    （漏列第一項第一款）規定之行為，攔停掣發內政部警政署國道公路警察局九十
    二年三月十六日公警局交字第Ｚ00000000號、第Ｚ00000000號
    及第Ｚ00000000號舉發違反道路交通管理事件通知單予以舉發，嗣受處
    分人於前揭舉發通知單上所載應到案日期前，針對內政部警政署國道公路警察局
    九十二年三月十六日公警局交字第Ｚ00000000號舉發違反道路交通管理
    事件通知單向原處分機關提出申訴，經原處分機關請舉發單位即國道四隊調查結
    果，仍認受處分人有前揭違規行為，原處分機關乃依前揭道路交通管理處罰條例
    第四十三條第一項第一款及違反道路交通管理事件統一裁罰基準表等規定，於九
    十二年五月十三日以北市裁三字第駕裁二二－Ｚ00000000號裁決書從輕
    裁處受處分人一萬八千元罰鍰，且依同條例第六十三條第一項第三款規定並予記
    受處分人違規點數三點。
三、訊據受處分人固自承其有超速及行駛路肩之二項違規行為，惟矢口否認有於高速
    公路為蛇行之危險駕駛行為，辯稱：案發當日伊與女友共乘一車欲前往台南訪友
    ，且並未與其他車輛飆車競駛，衡諸當時客觀情形，伊車內既載有自身之女友，
    復有要事在身，而蛇行顯然不利於行車安全及行車時間之減省，伊何必要為蛇行
    駕駛之行為；舉發單位據以舉發聲明異議人本件違規事實之依據，僅有雷射槍測
    速器於國道一號高速公路南向二七三公里處測得聲明異議人超速十四公里之證據
    ，舉發單位未提出任何證據以資證明本件「任意變換車道、行駛路肩、於車道蛇
    行、危險駕駛」之違規事實；舉發單位值勤員警開具之另張內政部警政署國道公
    路警察局九十二年三月十六日公警局交字第Ｚ00000000號舉發通知單與
    前開第Ｚ00000000號舉發通知單之違規事實分別為「利用路肩超車行駛
    ，沿途任意變換車道及驟然變換車道」及「高速行駛及任意變換車道，行駛路肩
    ，於車道蛇行，危險駕駛」，該二張舉發通知單主要皆在舉發聲明異議人變換車
    道及路肩超車之行為，然變換車道及路肩超車並不等同於蛇行、危險駕駛，舉發
    單位之舉發行為，顯違一事不二罰之原則；本案舉發單位值勤員警顯係誤以為伊
    有看見員警之攔停指示而故意不停車，對此甚為憤怒，復對於聲明異議人駕好車
    、載漂亮女朋友之事頗為吃味，故於開具內政部警政署國道公路警察局九十二年
    三月十六日公警局交字第Ｚ00000000號及第Ｚ00000000號之舉
    發通知單後，仍不滿意，復羅織伊蛇行、違規駕駛之違規情節，以圖其心情之暢
    快，值勤員警於攔停聲明異議人時，並未先行明確告知攔停之理由，徒以惡劣之
    態度訓斥聲明異議人為何不停車，復未予聲明異議人陳述意見之機會，顯違員警
    執行勤務之原則，至有未當；伊於前開第Ｚ00000000號舉發通知單上簽
    名，並無承認蛇行、危險駕駛之意思，乃因本案值勤員警於執行交通舉發勤務之
    際，濫行使用警用槍械，並瞄準聲明異議人從事極度危險之上膛行為，藉以威嚇
    聲明異議人，伊深怕若拒絕於舉發通知單上簽名，值勤員警會做出不合理及不利
    於伊之行為，始於舉發通知單上簽名云云。然查：
（一）受處分人於九十二年三月十六日八時三十分駕駛上開車號自用小客車，沿國道
      一號高速公路南下車道行駛，途經南下二百七十三公里速限為時速一百公里路
      段，以時速一百一十四公里之速度超速行駛，為國道四隊值勤員警即證人巴靖
      雄與陳建志以雷射槍測速器測得該車超速，即開警示燈並手揮指揮棒指示受處
      分人停車接受稽查，惟受處分人未停車受檢，逕行加速駛離，經員警記下車號
      、廠牌和顏色並尾隨至同向二百八十六點八公里始攔停該車；尾隨期間發現該
      車沿途有超速、未依規定顯示方向燈即任意變換車道、行駛路肩、以蛇行方式
      行駛等違規行為之事實，業據開單告發受處分人之警員巴靖雄到庭證稱：「當
      時我跟同事陳建志執行五到九巡邏勤務，在南下二七三公里處發現該車超速十
      四公里，車速是一一四公里，我們按照一般攔車的動作，我開車，我下車到路
      肩去攔他，我有拿指揮棒，我也有開警示燈，但我沒有鳴警笛，受處分人本來
      往前兩百公尺有暫停路肩，我們以為他是等我們，我們就開車過去，沒有想到
      他又開走，當時剛好前面有一部偵防車，我本來叫那部偵防車的同事追過去索
      驗證件，後來那部偵防車還沒有到之前，受處分人就開走了，我們直覺這部車
      是否有問題，我們就跟在後面，後來這部車愈開愈快，到了南下二八六公里處
      我們才攔下他，這中間該車任意變換車道、行駛路肩、超速，變換車道的時候
      ，有時候有打方向燈，有時候沒有打，因為受處分人當時的車速曾經有達到一
      百五十公里以上，所以他要變換車道必須以蛇行的方式變換，這樣很危險，會
      影響到其他人的安全，我確定受處分人知道我們在追他，不然我第一次欄他，
      他應該不會暫停到路肩，我在南下二八六公里處攔到他之後，因為我們直覺這
      部車有問題，我們就掏槍放在右大腿旁呈警戒狀態，我們有跟他說開這麼好的
      車，旁邊又載女朋友，開那麼快不危險嗎的話。」等語（詳本院九十二年六月
      十二日訊問筆錄）屬實，衡諸證人巴靖雄為執法人員，與受處分人素不相識，
      並無仇怨，諒無設詞誣陷受處分人之理，其證言應堪採信，況交通警員掣單舉
      發違反道路交通管理處罰條例所列之違規事實，本質上為行政處分，係公務員
      基於職務上權力，依法就特定之具體事件所為具有公法上效果之單方行政行為
      ，基於公務員為公法上行為具有公信力之原則，該行政處分當可被推定為真正
      ，其據以依法處分之事實認定亦為真正無誤，本此公信原則，乃立法者賦予行
      政機關制定違反道路交通事件統一裁罰基準及處理細則，使勤務警員得當機處
      分（如該細則第二十三條）以達其維護交通秩序、安全之行政目的，反之，若
      謂公務員一切行政行為均需預留證據以證其實，則國家行政勢必窒礙難行，據
      此，刑事訴訟法就犯罪證據有關之規定中與屬行政秩序罰之交通違規裁罰本質
      不合之部分，自不在準用之列，從而，受處分人既未就執勤警員之舉發有誤提
      出相關證據以供調查，本院經查亦無任何證據足資證明其有捏造事實違法取締
      之情事，則執勤警員本其維護通秩序、安全職責所為之舉發，自應受到合法、
      正確之推定。
（二）受處分人雖以上開情詞置辯，並稱有在場之女友即證人莊智琳為證，經證人莊
      智琳到庭證稱：「（法官問：有無常常變換車道？）有變換車道，但是頻率我
      覺得還算正常。」、「（法官問：被攔下來之後，警察如何說？）攔下來之後
      ，有一位警察先拿著槍對者我們，在場的巴警員就敲甲○○的車窗叫他下車，
      甲○○下車走到車後方，後來敲我的車窗，叫我拿出證件。」、「（法官問：
      你有無聽到警察與甲○○的對話？）我的車窗是搖下來的，我有聽到警察說甲
      ○○開好車，載漂亮女朋友，還開那麼快。」、「（法官問：被警察攔停前，
      你有無發現有警車跟在附近？）沒有。」等語（詳本院九十二年六月十二日訊
      問筆錄），衡諸證人莊智琳與受處分人為男女朋友關係，且於案發當時與受處
      分人同坐在前揭自用小客車上，客觀上已難期待其會正確翔實陳述案發當時不
      利受處分人之情形，其證言有偏頗之虞，不足採信。
    綜上所述，執法之證人巴靖雄警員之證言，應受到合法、正確之推定，且受處分
    人數項違規行為，應分別處罰，其空言否認前開蛇行之危險駕駛之違規行為，指
    重覆舉發云云，揆諸前揭說明，受處分人既有上述在高速公路行駛，有超速、蛇
    行、行駛路肩或利用路肩超越前車，不服從公路警察之稽查取締而逃逸等四項違
    規行為，係先後該當於道路交通管理處罰條例第三十三條第一項規定之構成要件
    四次，主管機關可依道路交通管理處罰條例第三十三條第一項規定對行為人為四
    次之處罰（罰鍰金額分別計算），並依同條例第六十三條第一項第一款規定併予
    記違規點數四點，雖舉發之內政部警政署國道公路警察局第四警察隊警員巴靖雄
    、陳建志僅就受處分人上述在高速公路行駛超速、蛇行、行駛路肩或利用路肩超
    越前車之三項違規行為掣單舉發，漏未舉發其在高速公路行駛不服從公路警察之
    稽查取締而逃逸之違規行為，惟並未重覆舉發，其所辯要屬事後卸責之詞，殊不
    足採。本件事證明確，受處分人之前開違規行為，堪以認定。
四、原處分機關認受處分人有「危險駕駛」之違規行為，依道路交通管理處罰條例第
    四十三條第一項第一款、第六十三條第一項第三款及違反道路交通管理事件統一
    裁罰基準表等規定，於九十二年五月十三日以北市裁三字第駕裁二二－Ｚ000
    00000號裁決書裁處罰鍰一萬八千元，並記違規點數三點，固非無見。惟查
    ：受處分人在高速公路以蛇行之危險駕駛行為，係違反高速公路交通管制規則第
    九條第一項第一款之規定，應依道路交通管理處罰條例第三十三條第一項及第六
    十三條第一項第一款汽車駕駛人，行駛於高速公路，而不遵管制，處三千元以上
    六千元以下罰鍰，並記違規點數一點之規定處罰，而非爰引同條例第四十三條第
    一項第一款及第六十三條第一項第三款在普通道路（高速公路除外之道路）以蛇
    行之危險方式駕車，處六千元以上二萬四千元以下罰鍰，並記違規點數三點等規
    處罰，是原處分尚有未洽。受處分人既於應到案日到案申訴，依其所違反道路交
    通管理處罰條例第三十三條第一項、第六十三條第一項第一款及違反道路交通管
    理事件統一裁罰基準表等規定，應處以三千元罰鍰，並記違規點數一點。受處分
    人異議其未違規雖無理由，然原處分既有前揭違誤，自應由本院將原處分撤銷，
    仍以受處分人有違反道路交通管理處罰條例第三十三條第一項、第六十三條第一
    項第一款及違反道路交通管理事件統一裁罰基準表等規定，裁處罰鍰三千元，並
    記違規點數一點如主文第二項所示，以資適法。
據上論斷，應依道路交通案件處理辦法第二十條前段，裁定如主文。
中      華      民      國      九十二    年      六      月    十六    日
                                         臺灣臺北地方法院交通法庭
                                             法  官  黃  雅  芬
右正本證明與原本無異。
如不服本裁定，應於送達後五日內向本院提出抗告狀。
                                             書記官  楊  麗  娟
中      華      民      國      九十二    年      六      月   二十三   日


司法院資訊處製作；財團法人民間司法改革基金會備份。
